臺灣彰化地方法院刑事判決　　　　　　　　96年度簡上字第3號
上　訴　人　臺灣彰化地方法院檢察署檢察官
被　　　告　丙○○
上列上訴人因被告詐欺案件，不服本院九十五年度彰簡字第九二
一號中華民國九十五年十一月二十日第一審簡易判決（原聲請簡
易判決處刑案號：九十五年度偵字第七九九四號），及檢察官移
送併案審理（九十五年度偵字第九九三三號），本院管轄第二審
合議庭判決如下：
    主文
原判決撤銷。
丙○○幫助意圖為自己不法之所有，以詐術使人將本人之物交付
，處有期徒刑肆月，如易科罰金，以新臺幣壹仟元折算壹日。
        事  實
一、丙○○余建村明知個人之帳戶關係本身之信用具有一身專屬
    之性質，在現今金融機構開立帳戶使用並無特殊之條件與困
    難，而一般人均係使用自己之帳戶，如涉及使用他人之帳戶
    常與財產犯罪密切相關，且取得他人存摺之目的在於收取贓
    款及掩飾犯行使之不易遭人追查，可能幫助他人遂行詐欺取
    財之犯罪目的，並掩飾犯行使詐欺者不易遭人追查，其在能
    預見姓名、年籍及住居所均不詳之成年男子收受帳戶之目的
    係欲隱匿真實身分，以供犯罪集團進行詐欺犯罪所用下，竟
    乃基於幫助他人詐欺取財之不確定犯意，而其發生並不違背
    其本意之認識下，竟不顧他人所可能遭受之危害，容任他人
    藉以遂行犯罪，於民國九十五年七月十三日下午四時許，在
    彰化縣伸港鄉○○村○○路一一四號外面，將其所申設之伸
    港郵局之局號0000000號、帳號0000000號帳
    戶之存摺、提款卡、提款卡密碼及印章等物，以半個月新臺
    幣（下同）六千元之價格，出租予該姓名、年籍均不詳之成
    年男子，供渠等所屬之詐欺集團成員以丙○○所交付之上開
    帳戶為犯罪工具。嗣該姓名、年籍均不詳之成年男子即與其
    所屬之詐欺集團成員以丙○○所交付之上開帳戶為犯罪工具
    先後為如附表所示之詐欺取財行為，並使如附表所示之被害
    人不疑有他而陷於錯誤，依該犯罪集團成員指示於如附表所
    示之時間，將金錢匯入詐騙集團成員所提供之上開丙○○所
    販賣之上開帳戶內。嗣經被害人發覺受騙，始報警處理，而
    查悉上情。
二、案經彰化縣警察局和美分局報請臺灣彰化地方法院檢察署檢
    察官偵查起訴及檢察官移送併案審理（九十五年度偵字第九
    九三三號）。
    理  由
一、訊據被告丙○○對於上開事實坦承不諱，並經證人即被害人
    乙○○、甲○○於警詢中證述綦詳，此外復有郵政國內匯款
    執據影本二份及中華郵政股份有限公司彰化郵局函一份在卷
    可稽。又金融機構之帳戶為個人理財之工具，為便利大眾使
    用此一理財工具，以資活絡資金供需，對於申請開設金融帳
    戶並無設有任何特殊之限制，一般民眾皆能自由申請開戶，
    並得同時在不同金融機構申請多數存款帳戶使用，乃眾所周
    知之事實，依一般人之社會生活經驗，倘係經由合法管道之
    收入或支出，其於金融機構帳戶之存放及提領，本可自行向
    金融行庫開立帳戶後使用，殊無大費周章使用他人帳戶之必
    要，況且近來類如刮刮樂、退稅轉帳等詐騙案件層出不窮，
    詐騙集團多利用人頭帳戶做為出入帳戶，不僅廣為媒體所披
    載，亦經政府各機關一再宣導提醒注意，尤以現今各地金融
    機構所設自動提款機莫不設定轉帳之警示畫面，或張貼警示
    標語，促請使用大眾注意，衡諸目前社會以電視、報紙甚至
    網路等管道流通資訊之普及程度，以及使用自動提款機從事
    提款、轉帳交易之頻繁，苟見有陌生人不思以自己名義申請
    開立帳戶，反而向不特定人蒐集或收購他人之金融機構帳戶
    使用，帳戶所有人焉能安心將其帳戶交付收購帳戶之人，而
    絲毫未加懷疑其收購或取得帳戶之目的即在於詐取他人財物
    ？故被告對於不詳姓名、年藉均不詳之成年男子及其所屬之
    詐欺集團成員係將該帳戶用以實施詐欺犯行，當可預見，且
    其對於該等成年男子及其所屬之詐欺集團成員利用其所申請
    開立之帳戶向他人詐取財物，並無違背其本意，是被告主觀
    上應具有幫助他人詐取財物之不法犯意甚明，是以本件事證
    已臻明確，被告幫助詐欺取財犯行堪予認定。
二、查本件被告以一販賣帳戶之幫助行為，幫助該姓名、年籍均
    不詳之成年男子與其所屬之詐欺集團成員分別向被害人乙○
    ○、甲○○詐欺犯行，被告所為提供前開帳戶予他人之行為
    屬刑法詐欺取財罪構成要件以外之行為，其既以幫助他人犯
    罪之意思而參與犯罪構成要件以外之行為，故核被告所為，
    係犯刑法第三十條第一項、第三百三十九條第一項之幫助詐
    欺取財罪。再被告所為係犯刑法第三十條第一項、第三百三
    十九條第一項之幫助詐欺取財罪，業如前述，應依同法第三
    十條第二項之規定減輕其刑。又本件公訴人雖未敘及被告出
    租郵局帳戶，並使被害人甲○○因受詐騙而匯入上開帳戶之
    幫助犯行，然被告此部分之幫助犯行，與公訴人起訴書所載
    之幫助犯行部分，係同一幫助行為，有實質上一罪關係，為
    起訴效力所及，本院自應併予審判，附此敘明。原審判決論
    以被告幫助詐欺取財罪刑，固非無見，然未及審酌移送併辦
    部分（九十五年度偵字第九九三三號），尚有未洽，自應將
    原審判決撤銷改判。爰審酌被告任意提供帳戶予不法份子使
    用，且其所提供帳戶非惟幫助詐騙者遂行詐財目的，同時使
    詐欺者得以隱匿其真實身分，減少遭查獲之風險，愈使其肆
    無忌憚，加深犯罪之猖獗，致使社會經濟遭受重大危害，暨
    其犯罪後之態度等一切情狀，量處如主文第二項所示之刑，
    並依刑法第四十一條第一項前段之規定諭知易科罰金之折算
    標準，以資懲儆。
據上論斷，應依刑事訴訟法第四百五十五條之一第一項、第三項
、第三百六十九條第一項前段、第三百六十四條、第二百九十九
條第一項前段，刑法第三百三十九條第一項，刑法第三十條第一
項、第二項、第四十一條第一項前段，刑法施行法第一條之一，
判決如主文。
本案經檢察官吳芙如到庭執行職務。
中　　華　　民　　國　　96　　年　　2 　　月　　9 　　日
                        臺灣彰化地方法院刑事第二庭
                            審判長法官    石馨文
                            法      官    黃齡玉
                            法      官    尚安雅
以上正本證明與原本無異。
本件不得上訴
中　　華　　民　　國　　96　　年　　2　　 月　　15　　日
                            書  記  官    洪年慶
附錄法條：
刑法第三百三十九條
意圖為自己或第三人不法之所有，以詐術使人將本人或第三人之物交付者
，處 5 年以下有期徒刑、拘役或科或併科 1 千元以下罰金。
以前項方法得財產上不法之利益或使第三人得之者，亦同。
前二項之未遂犯罰之。
